臺灣高等法院臺南分院刑事附帶民事訴訟判決　96年度附民字第6號
原　　　告　丙○○
被　　　告　甲○○
上列被告因傷害案件（96年度上易字第50號），經原告提起附帶
民事訴訟，請求損害賠償，本院判決如下：
    主  文
被告應給付原告新臺幣貳拾萬元。
原告其餘之訴駁回。
    事  實
一、原告方面：
  (一)聲明：被告應給付原告新臺幣（下同）壹佰萬元。訴訟費用
    由被告甲○○負擔。
  (二)陳述：
  (1)緣乙○○（訴外人）之父母離異後，其父劉順財與原告丙○○（原名蘇美蓮）再婚，且尚交往婚外女友即被告甲○○，
    乙○○與原告丙○○關係不睦，而被告甲○○亦因心妒原告
    丙○○，從而被告甲○○與乙○○基於教唆傷害之犯意，2
    人協議分工，由乙○○負責聯繫被告甲○○告知原告丙○○
    行蹤，被告甲○○負責找尋不詳人士出手教訓丙○○，以遂
    行渠等傷害丙○○之犯意。嗣於民國93年3月30日凌晨1時許
    ，乙○○以其門號0000000000號行動電話撥打至被告甲○○
    0000000000號行動電話告以：丙○○已在臺南縣永康市○○
    街323巷14弄8號住處樓下，可以找人過來了，我將要離開住
    宅等語，被告甲○○即以其上開行動電話與真實姓名、年籍
    均不詳，綽號「大胖仔」之成年男子所使用門號0000000000
    號行動電話聯絡，唆使包括「大胖仔」等3名與原告丙○○
    素不相識、本無傷害原告丙○○意思而姓名年籍不詳之成年
    男子，共同前往毆打原告丙○○，「大胖仔」等3人因被告
    甲○○之教唆而生傷害原告丙○○之意，「大胖仔」再以上
    開電話撥打乙○○行動電話，確認乙○○及其不知情之男友
    謝銘澤均已離開丙○○上開住處，且其住處大門亦未上鎖。
    「大胖仔」等3人遂於同日凌晨4時許，無故進入原告丙○○
    上址住處（侵入住宅部份未據告訴），先將原告丙○○女兒
    吳品儀、劉桂驅趕至廁所內，再以膠帶矇住原告丙○○雙
    眼並綑綁手腳後，徒手毆打原告丙○○身體多處，致其受有
    右前額瘀腫傷、右上臂及前臂多處瘀腫傷、左側腰部瘀傷、
    右手及拇指食指瘀腫傷等傷害。經原告丙○○訴由臺灣臺南
    地方法院判決以被告甲○○教唆共同傷害他人身體，處有期
    徒刑八月在案（95年度易字第68號）。
  (2)按「因故意或過失不法侵害他人之權利者，負損害賠償責任
    。故意以背於善良風俗之方法，加損害於他人者亦同。」又
    「不法侵害其他人格法益而情節重大者，被害人雖非財產上
    之損害，亦得請求賠償相當之金額。」民法第184條第1項、
    第195條第1項前段分別定有明文。本件被告甲○○除不法傷
    害原告丙○○身體，造成原告身心莫大傷害，自應由被告支
    付壹佰萬之精神慰撫金以資慰藉，始為適法。
  (三)證據：臺灣臺南地方法院檢察署93年度偵字第12091號起訴
    書影本乙份、臺灣臺南地方法院95年度易字第68號刑事判決
    影本乙份。
二、被告方面：
  (一)聲明：原告之訴駁回。
  (二)陳述：係訴外人乙○○教唆傷害原告丙○○，非被告教唆傷
    害原告。
    理  由
一、查原告丙○○主張之事實，據其於刑事案件原審審理時證稱
    ：渠在被打半個月前，因為被告甲○○與渠丈夫在一起，被
    渠抓到雙方有爭執，被告甲○○因而當面放話要叫人修理渠
    等語（原審卷第125至126頁）明確；參酌被告甲○○於警詢
    時亦自承：丙○○曾毆打伊2次成傷，並搗毀伊的汽車，且
    常打電話恐嚇伊，遇到伊就要打伊等語（警卷第19頁）及於
    原審審理程序中甚至以「你是否坐進我的車，用排檔鎖打我
    ？」質問原告即證人丙○○。顯見被告甲○○與原告丙○○
    2人在本案發生前，確實存有怨隙。另據證人謝銘澤分別於
    刑事案件偵查及審理中證述：本案是甲○○叫人去打丙○○
    ，不是乙○○叫的。且案發前當日凌晨，甲○○與「大胖仔
    」確曾多次聯繫，有行動電話0000000000號通聯記錄在卷可
    稽（警卷第50至65頁），應足認定被告甲○○負責聯繫「大
    胖仔」等人執行毆打原告丙○○等事實為真。被告甲○○所
    辯，要屬卸責之詞，不足採信。
二、按「因故意或過失不法侵害他人權利者，負損害賠償責任」
    ，「不法侵害他人之身體、健康、名譽、自由、信用、隱私
    、貞操，或不法侵害其他人格法益而情節重大者，被害人雖
    非財產上之損害，亦得請求賠償相當之金額。」民法第184
    條第1項前段、第195條第1項前段分別定有明文。本件被告
    甲○○教唆他人毆打原告丙○○行為，係不法侵害原告之身
    體，從而原告丙○○依侵權行為法律關係就其所受損害，訴
    請被告賠償，於法自屬有據，所應審酌者，僅為原告所主張
    之數額而已。
三、查原告丙○○因被告甲○○不法傷害其身體之行為，主張精
    神上受有痛苦，而請求慰撫金，洵無不合。本院斟酌原告為
    三信高商畢業，現以販賣冷飲為業，月入約二萬多元，且於
    高雄有一棟公寓，買入時約四百多萬元；被告則為樹德女中
    畢業，育有二名子女，以銷售化妝品維生，月入約一、二萬
    元（以上業據兩造於刑事案件審理中供明）等兩造之身分、
    地位、及經濟狀況，暨原告係教唆「大胖仔」等人於夜間侵
    入住宅，並以膠帶矇住原告丙○○及其女雙眼及綑綁手腳後
    ，再行毆打傷害原告等人犯罪情節，造成原告身心莫大傷害
    ，認被告賠償原告精神慰撫金二十萬元為適當。原告之請求
    在此範圍內，應予准許，逾此部分之請求即有未合，應予駁
    回。
四、綜上，原告基於侵權行為之法律關係，依民法第184條第1項
    、第195條第1項之規定，請求被告賠償精神慰撫金二十萬元
    ，應予准許，逾越上開範圍之請求則難謂其有理由，應予駁
    回。
五、據上論結：本件原告之訴為一部有理由，一部無理由，依刑
    事訴訟法第502條判決如主文。
中　　華　　民　　國　　96　　年　　4 　　月　　11　　日
                  刑事第二庭    審判長法　官    葉居正
　　　　　　　　　　　      　　　　　法　官    吳勇輝
　　　　　　　　　　　      　　　　　法　官    郭千黛
以上正本證明與原本無異。
不得上訴。
　　　　　　　　　　　　　　　　　　　書記官    尤乃玉
中　　華　　民　　國　　96　　年　　4 　　月　　12　　日
